---
title: "Datajam2019"
author: "Christian Urcuqui"
date: "14 de marzo de 2019"
output: html_document
---

```{r setup, include=FALSE}
knitr::opts_chunk$set(echo = TRUE)
```

# DataJam 2019 -  Seguridad ciudadana


```{r librerias}
library(ggplot2)
library(gmodels)
library(dplyr)
library(readxl)
library(GGally)
library(readr)
library(stringr)
library(ggmap)
library(colmaps)
```

Vamos a explorar la respuesta  las siguientes pregunta para el año 2017

¿Cuales son los municipios que menos y más han presentado reportes de delitos?
¿Donde esta ubicado Cali en este ranking?


## Vamos a cargar las diferentes bases de datos 2017



Las bases de datos que se exploraron con fin de responder la pregunta ¿Cuáles son las variables 
de comunidades con baja tasa de criminalidad, y cómo promover su replicabilidad?

+ Violencia
  + 5 Datasets
+ Dane / censo poblacional
+ Información de la Alcaldía de Cali (Información no estructurada)
+ Encuesta de Transición de la Escuela al Trabajo

```{r bd, echo=FALSE, warning=FALSE, message=FALSE}
Cod_0010_Delitos_sexuales_2017 <- read_csv("~/GitHub/seguridad_ciudadana/Reto3/1. Violencia/Cod_0010_Delitos_sexuales_2017.csv")
Cod_0018_Delitos_Homicidios_2017 <- read_csv("~/GitHub/seguridad_ciudadana/Reto3/1. Violencia/Cod_0018_Delitos Homicidios_2017.csv")
Cod_0026_Delito_Hurto_a_personas_2017 <- read_csv("~/GitHub/seguridad_ciudadana/Reto3/1. Violencia/Cod_0026_Delito_Hurto_a_personas_2017.csv")
Cod_0035_Delito_Violencia_intrafamiliar_2018 <- read_csv("~/GitHub/seguridad_ciudadana/Reto3/1. Violencia/Cod_0035_Delito_Violencia_intrafamiliar_2018.csv")
Extorsi_n_2017 <- read_csv("~/GitHub/seguridad_ciudadana/Reto3/1. Violencia/Extorsi_n_2017.csv")
Municipal_area_1985_2020 <- read_excel("~/GitHub/seguridad_ciudadana/Reto3/Municipal_area_1985-2020 - copia.xls")

# ELIMINAR NAs

table(is.na(Cod_0010_Delitos_sexuales_2017))

Cod_0010_Delitos_sexuales_2017 <- na.omit(Cod_0010_Delitos_sexuales_2017)
Cod_0018_Delitos_Homicidios_2017 <- na.omit(Cod_0018_Delitos_Homicidios_2017)
Cod_0026_Delito_Hurto_a_personas_2017 <- na.omit(Cod_0026_Delito_Hurto_a_personas_2017)
Extorsi_n_2017 <- na.omit(Extorsi_n_2017)
Cod_0035_Delito_Violencia_intrafamiliar_2018 <-na.omit(Cod_0035_Delito_Violencia_intrafamiliar_2018)

table(is.na(Cod_0010_Delitos_sexuales_2017))
table(is.na(Cod_0018_Delitos_Homicidios_2017))
table(is.na(Cod_0026_Delito_Hurto_a_personas_2017))
table(is.na(Extorsi_n_2017))
table(is.na(Cod_0035_Delito_Violencia_intrafamiliar_2018))
```

Integración con la base de datos de población del DANE

```{r bdI, echo=FALSE}
municipal2017 <- Municipal_area_1985_2020[,c('MPIO','2017')]
colnames(municipal2017) <- c("Municipio","POBLACION")
municipal2017$Municipio <- toupper(municipal2017$Municipio)

# tildes
municipal2017$Municipio <- chartr('ÁÉÍÓÚ','AEIOUN',municipal2017$Municipio)
Cod_0010_Delitos_sexuales_2017$Municipio <- chartr('ÁÉÍÓÚ','AEIOUN',Cod_0010_Delitos_sexuales_2017$Municipio)
Cod_0018_Delitos_Homicidios_2017$Municipio <- chartr('ÁÉÍÓÚ','AEIOUN',Cod_0018_Delitos_Homicidios_2017$Municipio)
Cod_0026_Delito_Hurto_a_personas_2017$Municipio <- chartr('ÁÉÍÓÚ','AEIOUN',Cod_0026_Delito_Hurto_a_personas_2017$Municipio)
Cod_0035_Delito_Violencia_intrafamiliar_2018$Municipio <- chartr('ÁÉÍÓÚ','AEIOUN',Cod_0035_Delito_Violencia_intrafamiliar_2018$Municipio)
Extorsi_n_2017$Municipio <- chartr('ÁÉÍÓÚ','AEIOUN',Extorsi_n_2017$Municipio)


# CARACTERES EXTRAÑOS


# filtro de las CT
#gsub(" (CT)", "",Cod_0010_Delitos_sexuales_2017$Municipio)
Cod_0010_Delitos_sexuales_2017$Municipio <- gsub(" (CT)", "", fixed=TRUE, Cod_0010_Delitos_sexuales_2017$Municipio)
Cod_0018_Delitos_Homicidios_2017$Municipio <- gsub(" (CT)", "", fixed=TRUE, Cod_0018_Delitos_Homicidios_2017$Municipio)
Cod_0026_Delito_Hurto_a_personas_2017$Municipio <- gsub(" (CT)", "", fixed=TRUE, Cod_0026_Delito_Hurto_a_personas_2017$Municipio)
Cod_0035_Delito_Violencia_intrafamiliar_2018$Municipio <- gsub(" (CT)", "", fixed=TRUE, Cod_0035_Delito_Violencia_intrafamiliar_2018$Municipio)
Extorsi_n_2017$Municipio <- gsub(" (CT)", "", fixed=TRUE, Extorsi_n_2017$Municipio)


Cod_0010_Delitos_sexuales_2017[Cod_0010_Delitos_sexuales_2017$Municipio == "BOGOTA D.C.",]$Municipio <-"BOGOTA"
Cod_0018_Delitos_Homicidios_2017[Cod_0018_Delitos_Homicidios_2017$Municipio == "BOGOTA D.C.",]$Municipio <-"BOGOTA"
#Cod_0026_Delito_Hurto_a_personas_2017[Cod_0026_Delito_Hurto_a_personas_2017$Municipio == "BOGOTA D.C.",]$Municipio <-"BOGOTA"
Cod_0035_Delito_Violencia_intrafamiliar_2018[Cod_0035_Delito_Violencia_intrafamiliar_2018$Municipio == "BOGOTA D.C.",]$Municipio <-"BOGOTA"
Extorsi_n_2017[Extorsi_n_2017$Municipio == "BOGOTA D.C.",]$Municipio <-"BOGOTA"
municipal2017[municipal2017$Municipio == "BOGOTA, D.C.",]$Municipio <-"BOGOTA"

# Revisar con el merge de todos los nombres
merge_Delitos_sexuales_2017 <- merge(x = Cod_0010_Delitos_sexuales_2017, y = municipal2017, by = "Municipio", all = TRUE)
merge_Delitos_Homicidios_2017 <- merge(x = Cod_0018_Delitos_Homicidios_2017, y = municipal2017, by = "Municipio", all = TRUE)
merge_Delito_Hurto_a_personas_2017 <- merge(x = Cod_0026_Delito_Hurto_a_personas_2017, y = municipal2017, by = "Municipio", all = TRUE)
merge_Delito_Violencia_intrafamiliar_2018 <- merge(x = Cod_0035_Delito_Violencia_intrafamiliar_2018, y = municipal2017, by = "Municipio", all = TRUE)
merge_Extor_2017 <- merge(x = Extorsi_n_2017, y = municipal2017, by = "Municipio", all = TRUE)


table(is.na(merge_Delitos_sexuales_2017))
table(is.na(merge_Delitos_Homicidios_2017))
table(is.na(merge_Delito_Hurto_a_personas_2017))
table(is.na(merge_Delito_Violencia_intrafamiliar_2018))
table(is.na(merge_Extor_2017))


merge_Delitos_sexuales_2017 <- na.omit(merge_Delitos_sexuales_2017)
merge_Delitos_Homicidios_2017 <- na.omit(merge_Delitos_Homicidios_2017)
merge_Delito_Hurto_a_personas_2017 <- na.omit(merge_Delito_Hurto_a_personas_2017)
merge_Delito_Violencia_intrafamiliar_2018 <- na.omit(merge_Delito_Violencia_intrafamiliar_2018)
merge_Extor_2017 <-na.omit(merge_Extor_2017)

table(is.na(merge_Delitos_sexuales_2017))
table(is.na(merge_Delitos_Homicidios_2017))
table(is.na(merge_Delito_Hurto_a_personas_2017))
table(is.na(merge_Delito_Violencia_intrafamiliar_2018))
table(is.na(merge_Extor_2017))

```

(reportes/poblacion_municipio)*100000

## Delitos sexuales

              

(reportes/poblacion_municipio)*100000
```{r delitosE, echo=FALSE}
#Cod_0010_Delitos_sexuales_2017$DELITO <- factor(Cod_0010_Delitos_sexuales_2017$DELITO)
#Cod_0010_Delitos_sexuales_2017$Departamento <- factor(Cod_0010_Delitos_sexuales_2017$Departamento)
merge_Delitos_sexuales_2017$Municipio <- factor(merge_Delitos_sexuales_2017$Municipio)


#table(Cod_0010_Delitos_sexuales_2017$Municipio)
#table(Cod_0010_Delitos_sexuales_2017$DELITO)
#sort(table(Cod_0010_Delitos_sexuales_2017$Municipio))
#table(Cod_0010_Delitos_sexuales_2017$DELITO)

#head(sort(table(Cod_0010_Delitos_sexuales_2017$Municipio))) # primeros
#tail(sort(table(Cod_0010_Delitos_sexuales_2017$Municipio))) # ultimos


w_sexo <- as.data.frame(table(merge_Delitos_sexuales_2017$Municipio))
names(w_sexo)[1] <- "Municipio"
w_sexo <- merge(x = w_sexo, y = merge_Delitos_sexuales_2017, by = "Municipio")

w_sexo <- w_sexo[!is.na(w_sexo$POBLACION),]

w_sexo$indice <- (w_sexo$Freq / w_sexo$POBLACION) *  100000
w_sexo <- w_sexo[!duplicated(w_sexo$Municipio),][,c(1,3,4,24)]
print("Top 5 de menos indice de delitos sexuales")
head(w_sexo[order(w_sexo$indice),])
print("Top 5 de mayor indice de delitos sexuales")
tail(w_sexo[order(w_sexo$indice),])




```


+ ARMENIA	02/15/2017 12:00:00 AM	QUINDÍO	11169.025__Menores indices de delitos sexuales 2017__

+ OLAYA HERRERA	09/28/2017 12:00:00 AM	NARIÑO	3.126368
+ SANTACRUZ	01/03/2017 12:00:00 AM	NARIÑO	3.337450
+ PINILLOS	08/21/2017 12:00:00 AM	BOLÍVAR	3.929582
+ ROBERTO PAYAN	01/30/2017 12:00:00 AM	NARIÑO	4.169446
+ MEDIO SAN JUAN	04/07/2017 12:00:00 AM	CHOCÓ	5.857888


__Mayores indices de delitos sexuales 2017__
+ NARIÑO	11/19/2017 12:00:00 AM	CUNDINAMARCA	1209.136
+ SANTA BARBARA	10/14/2017 12:00:00 AM	ANTIOQUIA	1857.143
+ BUENAVISTA	03/26/2017 12:00:00 AM	QUINDÍO	2159.050
+ GRANADA	06/19/2017 12:00:00 AM	META	2384.369
+ SABANALARGA	02/19/2017 12:00:00 AM	ATLÁNTICO	10473.557



## Homicidios


```{r delitosh, echo=FALSE}
Cod_0018_Delitos_Homicidios_2017$Departamento <- factor(Cod_0018_Delitos_Homicidios_2017$Departamento)
Cod_0018_Delitos_Homicidios_2017$Municipio <- factor(Cod_0018_Delitos_Homicidios_2017$Municipio)


table(Cod_0018_Delitos_Homicidios_2017$Municipio)
table(Cod_0018_Delitos_Homicidios_2017$DELITO)
#head(sort(table(Cod_0018_Delitos_Homicidios_2017$Municipio)))
#tail(sort(table(Cod_0018_Delitos_Homicidios_2017$Municipio)))
table(Cod_0018_Delitos_Homicidios_2017$DELITO)
#NROW(Cod_0010_Delitos_sexuales_2017[Cod_0018_Delitos_Homicidios_2017$Municipio == "CALI (CT)",])


w_homicidios <- as.data.frame(table(merge_Delitos_Homicidios_2017$Municipio))
names(w_homicidios)[1] <- "Municipio"
w_homicidios <- merge(x = w_homicidios, y = merge_Delitos_Homicidios_2017, by = "Municipio")

w_homicidios <- w_homicidios[!is.na(w_homicidios$POBLACION),]

w_homicidios$indice <- (w_homicidios$Freq / w_homicidios$POBLACION) *  100000
w_homicidios <- w_homicidios[!duplicated(w_homicidios$Municipio),][,c(1,3,4,23)]
print("Top 5 de menos indice de homicidios")
head(w_homicidios[order(w_homicidios$indice),])
print("Top 5 de mayor indice de homicidios")
tail(w_homicidios[order(w_homicidios$indice),])


```


__Menores indices de Homicidios 2017__

+ SOGAMOSO	05/09/2017	BOYACÁ	1.7811501
+ SAN GIL	16/07/2017	SANTANDER	2.1856968
+ LEBRIJA	08/06/2017	SANTANDER	2.4843486
+ BARRANCAS	03/06/2017	GUAJIRA	2.7674766
+ GIGANTE	12/05/2017	HUILA	2.9061319


__Mayores indices de Homicidios 2017__
+ BOLIVAR	13/10/2017	VALLE	616.8609
+ CANDELARIA	06/02/2017	VALLE	622.6054
+ LA UNION	19/08/2017	ANTIOQUIA	952.1838
+ BUENAVISTA	08/04/2017	CÓRDOBA	1295.4300
+ ARGELIA	25/09/2017	VALLE	1736.5457
+ ARMENIA	21/02/2017	QUINDÍO	4417.9697




## Hurto a personas


R/  Según los datos el municipio con el menores reportes de hurtos son:
+ ACHÍ ALEJANDRÍA
+ ALMAGUER
+ ANCUYÁ
+ ARBOLEDA
+ ASTREA

Los cinco municipios con la mayor cantidad de reportes son:
+ BUCARAMANGA (CT)       
+ PASTO (CT) BARRANQUILLA (CT)        
+ CALI (CT)     (14708)
+ MEDELLÍN (CT)  
+ BOGOTÁ D.C. (CT) (65482)


```{r hurtoPersonas, echo=FALSE}

Cod_0026_Delito_Hurto_a_personas_2017$Departamento <- factor(Cod_0026_Delito_Hurto_a_personas_2017$Departamento)
Cod_0026_Delito_Hurto_a_personas_2017$Municipio <- factor(Cod_0026_Delito_Hurto_a_personas_2017$Municipio)


#table(Cod_0026_Delito_Hurto_a_personas_2017$Municipio)
#table(Cod_0026_Delito_Hurto_a_personas_2017$DELITO)
#head(sort(table(Cod_0026_Delito_Hurto_a_personas_2017$Municipio))) # primeros
#tail(sort(table(Cod_0026_Delito_Hurto_a_personas_2017$Municipio))) # ultimos
table(Cod_0026_Delito_Hurto_a_personas_2017$DELITO)
NROW(Cod_0026_Delito_Hurto_a_personas_2017[Cod_0026_Delito_Hurto_a_personas_2017$Municipio == "CALI (CT)",])


w_hurto <- as.data.frame(table(merge_Delito_Hurto_a_personas_2017$Municipio))
names(w_hurto)[1] <- "Municipio"
w_hurto <- merge(x = w_hurto, y = merge_Delito_Hurto_a_personas_2017, by = "Municipio")

w_hurto <- w_hurto[!is.na(w_hurto$POBLACION),]

w_hurto$indice <- (w_hurto$Freq / w_hurto$POBLACION) *  100000
w_hurto <- w_hurto[!duplicated(w_hurto$Municipio),][,c(1,3,4,23)]
print("Top 5 de menos indice de hurtos")
head(w_hurto[order(w_hurto$indice),])
print("Top 5 de mayor indice de hurtos")
tail(w_hurto[order(w_hurto$indice),])





```


__Menores indices de hurtos 2017__

+ MEDIO ATRATO	12/04/2017 12:00:00 AM	CHOCÓ	3.178134
+ SANTACRUZ	02/05/2017 12:00:00 AM	NARIÑO	3.337450
+ MOÑITOS	01/06/2017 12:00:00 AM	CÓRDOBA	3.534318
+ PINILLOS	05/14/2017 12:00:00 AM	BOLÍVAR	3.929582
+ ROBERTO PAYAN	04/04/2017 12:00:00 AM	NARIÑO	4.169446
+ MAGÜI	01/21/2017 12:00:00 AM	NARIÑO	4.189535


__Mayores indices de hurtos 2017__
+ SABANALARGA	08/25/2017 12:00:00 AM	ATLÁNTICO	3552.680
+ MOSQUERA	02/22/2017 12:00:00 AM	CUNDINAMARCA	3600.579
+ LA UNION	03/26/2017 12:00:00 AM	ANTIOQUIA	3978.173
+ RIONEGRO	07/22/2017 12:00:00 AM	ANTIOQUIA	4977.511
+ GRANADA	07/10/2017 12:00:00 AM	META	5265.482
+ CALDAS	10/05/2017 12:00:00 AM	ANTIOQUIA	7943.662


## Violencia intrafamiliar


R/  Según los datos el municipio con el menores reportes de violencia intrafamiliar son:
+ AGUA DE DIOS        
+ ANCUYÁ      
+ ARMENIA       
+ ATRATO      
+ BELMIRA

Los cinco municipios con la mayor cantidad de reportes son:
+ BUCARAMANGA (CT)     
+ POPAYÁN (CT)       
+ PASTO (CT)        
+ CALI (CT) 3244
+ MEDELLÍN (CT) 5338 
+ BOGOTÁ D.C. (CT)  22088



```{r hurtofami, echo=FALSE}

Cod_0035_Delito_Violencia_intrafamiliar_2018$Departamento <- factor(Cod_0035_Delito_Violencia_intrafamiliar_2018$Departamento)
Cod_0035_Delito_Violencia_intrafamiliar_2018$Municipio <- factor(Cod_0035_Delito_Violencia_intrafamiliar_2018$Municipio)


#table(Cod_0035_Delito_Violencia_intrafamiliar_2018$Municipio)
#table(Cod_0035_Delito_Violencia_intrafamiliar_2018$DELITO)
head(sort(table(Cod_0035_Delito_Violencia_intrafamiliar_2018$Municipio))) # primeros
tail(sort(table(Cod_0035_Delito_Violencia_intrafamiliar_2018$Municipio))) # ultimos

#NROW(Cod_0035_Delito_Violencia_intrafamiliar_2018[Cod_0035_Delito_Violencia_intrafamiliar_2018$Municipio == "CALI (CT)",])


w_familiar <- as.data.frame(table(merge_Delito_Violencia_intrafamiliar_2018$Municipio))
names(w_familiar)[1] <- "Municipio"
w_familiar <- merge(x = w_familiar, y = merge_Delito_Violencia_intrafamiliar_2018, by = "Municipio")

w_familiar <- w_familiar[!is.na(w_familiar$POBLACION),]

w_familiar$indice <- (w_familiar$Freq / w_familiar$POBLACION) *  100000
w_familiar <- w_familiar[!duplicated(w_familiar$Municipio),][,c(1,3,4,23)]
print("Top 5 de menos indice de violencia intrafamiliar")
head(w_familiar[order(w_familiar$indice),])
print("Top 5 de mayor indice de violencia intrafamiliar")
tail(w_familiar[order(w_familiar$indice),])

```


__Menores indices de violencia intrafamiliar 2017__

+ EL CHARCO	04/02/2018 12:00:00 AM	NARIÑO	2.525253
+ CUMARIBO	02/25/2018 12:00:00 AM	VICHADA	2.588394
+ MEDIO ATRATO	05/09/2018 12:00:00 AM	CHOCÓ	3.178134
+ REPELON	08/31/2018 12:00:00 AM	ATLÁNTICO	3.734409
+ ROBERTO PAYAN	07/21/2018 12:00:00 AM	NARIÑO	4.169446
+ MAGÜI	09/15/2018 12:00:00 AM	NARIÑO	4.189535


__Mayores indices de violencia intrafamiliar 2017__
+ NARIÑO	09/20/2018 12:00:00 AM	ANTIOQUIA	1880.878
+ GUADALUPE	09/04/2018 12:00:00 AM	HUILA	1889.661
+ MOSQUERA	05/03/2018 12:00:00 AM	CUNDINAMARCA	2037.627
+ GRANADA	06/03/2018 12:00:00 AM	META	3609.670
+ SABANALARGA	04/03/2018 12:00:00 AM	ATLÁNTICO	8295.887
+ ARMENIA	04/08/2018 12:00:00 AM	QUINDÍO	12608.588




## Extorsión

+ ABEJORRAL      
+ ACEVEDO AGUA DE DIOS 
+ ALBÁN
+ ALGARROBO
+ ANAPOIMA 

Los de menos

+ QUIBDÓ (CT)     113   
+ CÚCUTA (CT) 
+ VILLAVICENCIO (CT)  161        
+ CALI (CT)   295
+ BOGOTÁ D.C. (CT)      429
+ MEDELLÍN (CT)                     
                                                        
```{r extorsion, echo=FALSE}

Extorsi_n_2017$Departamento <- factor(Extorsi_n_2017$Departamento)
Extorsi_n_2017$Municipio <- factor(Extorsi_n_2017$Municipio)


#table(Cod_0035_Delito_Violencia_intrafamiliar_2018$Municipio)
#table(Cod_0035_Delito_Violencia_intrafamiliar_2018$DELITO)
head(sort(table(Extorsi_n_2017$Municipio))) # primeros
tail(sort(table(Extorsi_n_2017$Municipio))) # ultimos

#NROW(Cod_0035_Delito_Violencia_intrafamiliar_2018[Cod_0035_Delito_Violencia_intrafamiliar_2018$Municipio == "CALI (CT)",])


w_extorsion <- as.data.frame(table(merge_Extor_2017$Municipio))
names(w_extorsion)[1] <- "Municipio"
w_extorsion <- merge(x = w_extorsion, y = merge_Extor_2017, by = "Municipio")

w_extorsion <- w_extorsion[!is.na(w_extorsion$POBLACION),]

w_extorsion$indice <- (w_extorsion$Freq / w_extorsion$POBLACION) *  100000
w_extorsion <- w_extorsion[!duplicated(w_extorsion$Municipio),][,c(1,3,4,23)]
print("Top 5 de menos indice de extorción")
head(w_extorsion[order(w_extorsion$indice),])
print("Top 5 de mayor indice de extorción")
tail(w_extorsion[order(w_extorsion$indice),])

```


__Menores indices de extorción 2017__

+ NECOCLI	27/07/2017	ANTIOQUIA	1.522928
+ URIBIA	27/06/2017	GUAJIRA	1.608303
+ BARANOA	01/11/2017	ATLÁNTICO	1.695231
+ VILLAMARIA	24/12/2017	CALDAS	1.709957
+ PUERTO LIBERTADOR	04/12/2017	CÓRDOBA	1.970249
+ GARZON	10/03/2017	HUILA	2.169527


__Mayores indices de extorción 2017__
+ SUCRE	09/03/2017	SANTANDER	218.2877
+ CRAVO NORTE	17/07/2017	ARAUCA	245.1732
+ CALDAS	25/07/2017	ANTIOQUIA	281.6901
+ LA UNION	28/03/2017	VALLE	387.2558
+ VILLANUEVA	28/01/2017	GUAJIRA	566.1713
+ GRANADA	24/07/2017	META	1125.9521


## Enfoque hacia Cali

```{r hurtoCali, echo=FALSE}

w_sexo[w_sexo$Municipio == "CALI",]$indice
w_homicidios[w_homicidios$Municipio == "CALI",]$indice
w_familiar[w_familiar$Municipio == "CALI",]$indice
w_extorsion[w_extorsion$Municipio == "CALI",]$indice
w_hurto[w_hurto$Municipio == "CALI",]$indice
```


Filtro de los indices para Cali teniendo en cuenta todos los datos de 2017

+ Delitos sexuales, 59.62529
+ Homicidios, 50.98933
+ Familiar, 134.0433 **
+ Extorsión, 12.14819
+ Hurto, 607.74 ***


## El enfoque se realizará para educación


Encuesta Transición de la Escuela al Trabajo - ETET 2015							

```{r eduCali, echo=FALSE}

JOVENES_DESOCUPADOS$EP714 <- factor(JOVENES_DESOCUPADOS$EP714)
#  ¿Cuál ha sido el obstáculo principal para encontrar un buen trabajo?
# 3	No tiene suficiente experiencia laboral
# Los requisitos del trabajo son mayores que la educación / formación recibida
table(JOVENES_DESOCUPADOS$EP714) / (21 + 95 +238  +95+  27  + 8 + 19  + 7+   9  +34 ) 

# ¿Cree <...> que la educación o formación recibida es útil para conseguir trabajo?
table(JOVENES_DESOCUPADOS$EP715) / (454 + 99)


# ¿Qué nivel de educación / formación piensa que sería más útil para encontrar trabajo?
table(JOVENES_DESOCUPADOS$EP716) / (34+ 157+ 262+  72+  12  + 4 + 11  + 1)
#3	Superior universitaria - 47%
# Superior no universitaria (Técnico o Tecnológico) - 28%¿
#table(JOVENES_DESOCUPADOS$EP701)
```

## Visualizaciones - Mapas

```{r vimaps, echo=FALSE}
colmap(municipios) +
  ggtitle("Colombia")
```

## Visualizaciones - Series de tiempo

```{r vise, echo=FALSE}
tsData <- EuStockMarkets[, 1] # ts data
decomposedRes <- decompose(tsData, type="mult") # use type = "additive" for additive components
plot (decomposedRes) # see plot below
stlRes <- stl(tsData, s.window = "periodic")
```

## Análisis por estrato y municipio

```{r est, echo=FALSE}
#  -----Santa Monica----
#   ***estrato 5****
# 15 - 19 años ... hombres
93 / (93 +102)
# 15 - 19 años ... mujeres
102 / (93 +102)

```
