---
title: "TourDatos_Datajam"
author: "Christian Urcuqui"
date: "12 de marzo de 2019"
output: html_document
---

```{r setup, include=FALSE}
knitr::opts_chunk$set(echo = TRUE)
```

```{r libraries}
library(ggplot2)
library(gmodels)
library(dplyr)
library(readxl)
library(GGally)
library(readr)

```
save.image("~/GitHub/Data-Science/Challenges/Datajam2019/environment.RData")

Cuales son las dos opciones según la base de datos mas frecuentes de Hurto 
R/ d. Raponazo y Atraco
```{r primeraQ}
Hurto_a_personas <- read_excel("~/GitHub/seguridad_ciudadana/tourdedatos/Hurto a personas/Hurto a personas.xlsx")
hurto <- Hurto_a_personas[!is.na(Hurto_a_personas$P1229),]
hurto$P1229 <- factor(hurto$P1229)
table(hurto$P1229)
# na en razon

```


¿Cuál fue la principal razón por la cual los encuestados denunciaron el Hurto?
R/ d. Recuperar los vienes hurtados
```{r 2Q, echo=FALSE}
hurto <- Hurto_a_personas[!is.na(Hurto_a_personas$P1114),]
table(is.na(hurto$P1114))
table(hurto$P1114)
```
https://www.r-bloggers.com/to-eat-or-not-to-eat-thats-the-question-measuring-the-association-between-categorical-variables/
For categorical variables, the concept of correlation can be understood in terms of significance test and effect size (strength of association)

The Pearson's chi-squared test of independence is one of the most basic and common hypothesis tests in the statistical analysis of categorical data. It is a significance test. Given two categorical random variables, X and Y, the chi-squared test of independence determines whether or not there exists a statistical dependence between them. Formally, it is a hypothesis test. The chi-squared test assumes a null hypothesis and an alternate hypothesis. The general practice is, if the p-value that comes out in the result is less than a pre-determined significance level, which is 0.05 usually, then we reject the null hypothesis.

H0: The The two variables are independent

H1: The The two variables are dependent

The null hypothesis of the chi-squared test is that the two variables are independent and the alternate hypothesis is that they are related.

To establish that two categorical variables (or predictors) are dependent, the chi-squared statistic must have a certain cutoff. This cutoff increases as the number of classes within the variable (or predictor) increases.


En la encuesta de Convivencia y Seguridad ciudadana, micro dato Percepción y Convivencia. La relación que existe entre las variables de la "sensación de seguridad en el barrio" con la variable "que tan inseguro es el barrio", puede generar una proporcionalidad directa e indirecta, el coeficiente de correlación de correlación a encontrar entre estas dos variables es:
```{r 3Q, echo=FALSE}

Percepcion_de_seguridad_y_convivencia <- read_excel("~/GitHub/seguridad_ciudadana/tourdedatos/Percepcion de seguridad y convivencia/Percepcion de seguridad y convivencia.xlsx")
View(Percepcion_de_seguridad_y_convivencia)
table(is.na(Percepcion_de_seguridad_y_convivencia$P1362))
table(is.na(Percepcion_de_seguridad_y_convivencia$P563))
percep <- Percepcion_de_seguridad_y_convivencia[!is.na(Percepcion_de_seguridad_y_convivencia$P563),]
percep <- Percepcion_de_seguridad_y_convivencia
table(is.na(percep$P563))
frag <- percep[, c('P563', 'P1362')]
#frag$P562 <- factor(frag$P562, levels=c('1','2','3'), ordered = TRUE)
#frag$P1362 <- factor(frag$P1362, levels=c('2','1'), ordered = TRUE)
frag$P562 <- factor(frag$P562)
frag$P1362 <- factor(frag$P1362)
chisq.test(x=frag$P563, y=frag$P1362, correct = FALSE)
install.packages("GoodmanKruskal")
#library(GoodmanKruskal)
#GKmatrix1<- GKtauDataframe(frag)
#plot(GKmatrix1, corrColors = "blue")
ok <- fastDummies::dummy_cols( frag)
ok$P562 <- NULL
ok$P1362 <- NULL
ok$P562_NA <- NULL
quick.test <- function(x){
  chisq   <- chisq.test(x)
  fisher  <- fisher.test(x)
  results <- cbind(chisq  = chisq$statistic,
                   df     = chisq$parameter,
                   p      = chisq$p.value,
                   fisher = fisher$p.value)
  results
}
# 1362 sensación de seguridad 1 contra que tan inseguro es el barrio (P562)

quick.test(ok[,1:4])

chisq.test(ok)
cor(ok, method = c("pearson", "kendall", "spearman"))
mean(cor(ok, method = c("pearson", "kendall", "spearman")))
cor(frag)
mean(cor(frag))
```



¿Cuál es la proporción de gente que ocupo la actividad estudiando durante la semana pasada?
R/ a. 8990/9508
```{r 4Q, echo=FALSE}
trabajo_infantil <- read_excel("~/GitHub/seguridad_ciudadana/tourdedatos/Trabajo infantil/Trabajo infantil.xlsx")
ok <-NROW(trabajo_infantil[trabajo_infantil$P400==3,]$P400)
table(is.na(trabajo_infantil$P400))

```




En la base de datos - Encuesta nacional de Calidad de Vida ENCV 2015, en el microdato Trabajo Infantil.
En la columna P807: ¿Cuánto recibió o ganó el mes pasado? se registra el valor de dinero recibió por remuneración el mes pasado, cual de las siguientes afirmaciones es correcta: 
```{r 5Q, echo=FALSE}
trabajo_infantil <- read_excel("~/GitHub/seguridad_ciudadana/tourdedatos/Trabajo infantil/Trabajo infantil.xlsx")
summary(trabajo_infantil$P807)
table(is.na(trabajo_infantil$P807))
```

__falta__
```{r 6Q, echo=FALSE}
#educacion <- read_excel("~/GitHub/seguridad_ciudadana/tourdedatos/Educacion/Educacion.xlsx")

```

en el campo de  ¿cuál es el nivel educativo más alto alcanzado por ... Y el último año o grado aprobado en este nivel?.  Seleccione la opción donde el nivel educativo tiene 47554 registros y un porcentaje de 15,34% 
R/ b. 4 Básica secundaria (6º--9º) 
```{r 7Q, echo=FALSE}
edu <- read_delim("~/GitHub/seguridad_ciudadana/tourdedatos/Educacion/2/Educación.txt", 
    "\t", escape_double = FALSE, trim_ws = TRUE)

edu <- edu[!is.na(edu$P8587),]
table(is.na(edu$P8587))
edu$P8587 <- factor(edu$P8587)
table(edu$P8587)
prop.table(table(edu$P8587))*100
```

__Revisar__
En el set de datos HURTO A PERSONAS 2017 reportado por la DIJIN en datos.gov.co (ver Link) ¿Cual de las siguientes afirmaciones es correcta?
R/ d. La proporcion es de 70% a 30% de los hurtos en hombres y mujeres

```{r 8Q, echo=FALSE}
hurto2017 <- read_excel("~/GitHub/seguridad_ciudadana/tourdedatos/Hurto_a_personas_2017.xlsx")
table(is.na(hurto2017$Sexo))
table(is.na(hurto2017$`Estado civil`))
hurto2017$Sexo <- factor(hurto2017$Sexo)
hurto2017$`Estado civil` <- factor(hurto2017$`Estado civil`)
table(hurto2017$`Estado civil`)
table(hurto2017$Sexo)

HOMBRES_SOLTEROS <- NROW(dplyr::filter(hurto2017, hurto2017$Sexo=="MASCULINO" & hurto2017$`Estado civil`=="SOLTERO"))
MUJERES_DIVORCIADAS <- NROW(dplyr::filter(hurto2017, hurto2017$Sexo=="FEMENINO" & hurto2017$`Estado civil`=="DIVORCIADO"))
HOMBRES_CASADOS <- NROW(dplyr::filter(hurto2017, hurto2017$Sexo=="MASCULINO" & hurto2017$`Estado civil`=="CASADO"))
MUJERES_CASADAS <- NROW(dplyr::filter(hurto2017, hurto2017$Sexo=="FEMENINO" & hurto2017$`Estado civil`=="CASADO"))

PORCEN_HOM_CASADAS
PORCEN_MUJ_CASADAS <- MUJERES_CASADAS / NROW(hurto2017)

PORCEN_HOM <- NROW(dplyr::filter(hurto2017,  hurto2017$Sexo=="MASCULINO")) /  NROW(hurto2017)
PORCEN_MUJER <- NROW(dplyr::filter(hurto2017, hurto2017$Sexo=="FEMENINO")) /  NROW(hurto2017)

PORCEN_SOL <- NROW(dplyr::filter(hurto2017, hurto2017$`Estado civil`=="SOLTERO")) /  NROW(hurto2017)
PORCEN_LIBRE <- NROW(dplyr::filter(hurto2017,  hurto2017$`Estado civil`=="UNION LIBRE")) /  NROW(hurto2017)
```


En el set de datos INCAUTACION DE ARMAS 2017 reportado por la DIJIN en datos.gov.co (ver Link), responda Falso o verdadero para la siguente afirmación: Aproximadamente la relación de incautación de armas es de 1  a 9, es decir por cada arma con salvoconducto se incautan 9 armas que no tienen este permiso.
R/ V
```{r 9Q, echo=FALSE}
armas <- read_excel("~/GitHub/seguridad_ciudadana/tourdedatos/Incautaci_n_armas_de_fuego_2017.xlsx")
table(armas$PERMISO)
armas$PERMISO <- factor(armas$PERMISO)
NROW(dplyr::filter(armas, armas$PERMISO=="CON PERMISO")) / NROW(dplyr::filter(armas, armas$PERMISO=="SIN PERMISO"))
#NROW(dplyr::filter(armas, armas$PERMISO=="SIN PERMISO")) / NROW(armas)
prop.table(table(armas$PERMISO))*100
```


De acuerdo con el set de datos: Incautación estupefacientes 2018, ¿Cuál es la sustancia que mas incautan incautaron las autoridades en el 2018?
R/  MARIHUANA 
```{r 10Q, echo=FALSE}
estupefacientes <- read_excel("~/GitHub/seguridad_ciudadana/tourdedatos/Incautacion-estupefacientes-2018.xlsx")
table(factor(estupefacientes$CLASE_BIEN))

```


__Revisar__
De acuerdo con el set de datos: Incautación estupefacientes 2018, ¿Cuál es el promedio en Gramos de incautación de cocaína en el Departamento del Valle?
R/ a. 23,82 Gramos
```{r 11Q, echo=FALSE}
estupefacientes$BIEN_UNIDAD_MEDIDA <- factor(estupefacientes$BIEN_UNIDAD_MEDIDA)
estupefacientes$CLASE_BIEN<- factor(estupefacientes$CLASE_BIEN)
table(estupefacientes$CLASE_BIEN)
sum(filter(estupefacientes, estupefacientes$DEPTO_HECHO=="VALLE" & CLASE_BIEN == 'COCAINA' )$'Droga Incautada/ Cantidad') / sum(filter(estupefacientes,  estupefacientes$DEPTO_HECHO=="VALLE" )$'Droga Incautada/ Cantidad') * 100

sum(filter(estupefacientes, estupefacientes$DEPTO_HECHO=="VALLE" & CLASE_BIEN == 'COCAINA' )$'Droga Incautada/ Cantidad') / sum(filter(estupefacientes,  estupefacientes$DEPTO_HECHO=="VALLE" )$'Droga Incautada/ Cantidad') * 100
```

De acuerdo con el set de datos: Incautación estupefacientes 2018,¿En promedio el Departamento que más droga incauta es? 
R / a. ANTIOQUIA

```{r 12Q, echo=FALSE}
(table(estupefacientes$DEPTO_HECHO) / sum(estupefacientes$'Droga Incautada/ Cantidad') ) * 10000

```

De acuerdo con el set de datos: delitos sexuales, ¿Cuántos delitos Sexuales se cometieron con niños menores de 14 años?
R/ 10820 | 8762
```{r 13Q, echo=FALSE}
delitos_sexuales_2018 <- read_excel("~/GitHub/seguridad_ciudadana/tourdedatos/delitos-sexuales-2018.xlsx")
table(delitos_sexuales_2018$Edad == '-')
NROW(filter(delitos_sexuales_2018, delitos_sexuales_2018$Edad < 14 & delitos_sexuales_2018$Edad != '-'))
```